臺灣基隆地方法院刑事判決　　　　　　　　　　　　　九十三年度簡上字第九七號
　　上　訴　人　臺灣基隆地方法院檢察署檢察官
　　被　　　告　乙○○　男　二.
　　指定辯護人　本院公設辯護人甲○○
右列上訴人因被告傷害案件，不服本院基隆簡易庭九十三年七月十四日所為九十三年
度基簡字第五四一號第一審簡易判決（檢察官聲請簡易判決處刑聲請書案號：九十三
年度偵字第二０九五號），提起上訴，本院自為第一審判決如左：
    主  文
原判決撤銷。
乙○○無罪，然應令入相當處所，施以監護貳年。
    理    由
一、公訴意旨略以：被告乙○○於民國九十三年四月二十九日下午一時三十分許，在
    台北縣萬里鄉崁腳一０三之六號曾勝妹住處前，基於傷害之犯意，無故持木棍毆
    打正在販賣蔬菜水果之丙○○，致丙○○受有頭部外傷合併顏面撕裂傷、上內唇
    撕裂傷及胸腹部鈍挫傷等傷害，因認被告涉犯刑法第二百七十七條第一項之傷害
    罪嫌。
二、按心神喪失人之行為不罰，刑法第十九條第一項定有明文。公訴人認定被告乙○
    ○右開傷害犯行，係以告訴人丙○○之指訴、證人曾勝妹之證述及診斷證明為其
    主要論據。再者，被告於本院準備程序亦供承其係因為告訴人放錄音帶叫賣之聲
    音過大，伊過去和告訴人發生爭執進而打架，伊自己也有錯等語，可見公訴人聲
    請簡易判決處刑之事實殆可確認，其於本院審理時翻稱僅有和告訴人吵架、伊沒
    有打告訴人云云，核屬虛偽。然查，本院審理期間將被告送請行政院衛生署基隆
    醫院作精神鑑定，該院鑑定結果認為「張員為精神分裂症患者，發病至今已有六
    年，因其未規則服藥治療，病情反覆發作，導致認知功能退化，邏輯思考能力減
    退，其精神多處於受幻覺及妄想干擾之狀態下，其知覺、理會、判斷能力及挫折
    忍受能力均較常人顯然減退，平時即處於精神耗弱狀態。案發當日，除擴音器所
    生噪音影響張員耗弱之精神及情緒之外，張員顯然受聽幻覺影響，誤以為黃員口
    出惡言（罵他瘋子），因而動手傷人，其行為係直接導因於精神分裂症之症狀所
    致，行為當時之精神狀態，已達心神喪失之程度。張員之精神病史雖已長達六年
    ，卻仍無病識感，除住院治療期間外，多半未規則服藥治療，病情不穩定時，仍
    有衝動控制問題及暴力攻擊傾向，家屬雖有心協助就醫及督促服藥，但又擔心挑
    起張員情緒，而不敢勉強，以致延誤治療、病況愈深，張員目前之精神狀態若未
    施以長期積極治療，再次出現暴力傷人之可能性極高，建議令入適當處所，施以
    監護治療二年。」此有該院精神鑑定報告書一份附卷可稽，被告既在行為當時處
    於心神喪失狀態，依前開法條，自應諭知無罪；再者，被告精神症狀極為嚴重，
    且有暴力傾向，其在家多未能規則服藥，再度出現暴力傷人之可能性極高，因是
    ，自應依行政院衛生署基隆醫院之建議，依刑法第八十七條第一項、第三項之規
    定，令被告入相當處所（封閉式之精神療養院所），施以監護貳年，以保全社會
    大眾之生命、身體之安全。原審判決認被告確有傷害告訴人之行為，雖屬正確，
    然漏未審酌被告行為時已處心神喪失之狀態，因之，上訴人上訴雖無理由，然原
    審判決既有未當仍屬無法維持，而應由本院將原判決撤銷改判如上。
據上論斷，應依刑事訴訟法第四百五十五條之一第三項、第四百五十二條、第四百五
十一條之一第四項但書、第三百六十九條第一項前段、第三百六十四條、第三百零一
條，刑法第十九條第一項、第八十七條第一項、第三項，判決如主文。
本案經檢察官黃鴻達到庭執行職務
中　　　華　　　民　　　國　　九十三　　年　　 十二 　　月　　　九　　　日
                                臺灣基隆地方法院刑事第三庭
                                    審判長法  　官  鄭景文
                                          法  　官  王美婷
                                          法  　官  曾雨明
右正本證明與原本無異。
對於本件判決如有不服，應於收受送達後十日內，向本院提出上訴書狀，上訴於臺灣
高等法院。
                                        　書 記 官  王靜敏
中　　　華　　　民　　　國　　九十三　　年　　 十二 　　月　　　九　　　日
